臺灣南投地方法院民事判決
                                　　 109年度簡上字第18號
上  訴  人  許耀勳  
訴訟代理人  謝文明律師
複  代理人  紀育泓律師
被  上訴人  許添順  

            許玉來  

            許玉珍  
            許玉鳳  
            顧玉山  
            顧玉輝  
            馬加生    （即顧玉雪之承受訴訟人）

            顧玉美  
            顧翠玉  
            羅許寶釵
            張顯榮  
            張瑜芳  
            張麗娜  

            張麗觀  

            張麗文  
            許黃秀季
上列當事人間請求確定界址事件，上訴人對於中華民國108年12
月31日臺灣南投地方法院埔里簡易庭108年度埔簡字第151號第一
審判決提起上訴，本院於111年4月20日言詞辯論終結，判決如下
：
    主  文
上訴駁回。
第二審訴訟費用由上訴人負擔。
    事  實
壹、程序方面：
一、按第168條所定之承受訴訟人，於得為承受時，應即為承受
    之聲明；他造當事人，亦得聲明承受訴訟；當事人不聲明承
    受訴訟，法院亦得依職權，以裁定命其續行訴訟，民事訴訟
    法第175條、第178條分別亦有明文。經查被告顧玉雪（下稱
    顧玉雪），於訴訟進行中即民國111年3月3日死亡，其合法
    繼承人為被告馬加生未向本院聲明承受訴訟，是本院於111
    年4月8日依職權裁定由被告馬加生承受訴訟，合先敘明。
二、被上訴人許添順、許玉來、許玉珍、顧玉山、顧玉輝、顧玉
    美、顧翠玉、羅許寶釵、張顯榮、張瑜芳、張麗娜、張麗觀
    、張麗文均未於言詞辯論期日到場，核無民事訴訟法第386
    條所列各款情形，爰依上訴人聲請，由其一造辯論而為判決
    。
貳、實體方面：
一、上訴人部分：
  ㈠上訴人起訴主張略以：
　⒈上訴人所有坐落南投縣○○鎮○○○段000地號土地（重測前為南
    投縣○○鎮○○○段00○000地號土地，下稱系爭土地）與被上訴
    人共有同段916地號土地（重測前為南投縣○○鎮○○○段00○000
    地號土地，下稱系爭916地號土地）相毗鄰，系爭916地號土
    地使用地類別為交通用地，且早於56年時即已如此登記，而
    系爭916地號土地原應為55年之前即已存在之舊路（下稱系
    爭舊路），當時之路寬僅容1台牛車通行之石頭道路，為上
    訴人小時候即經之舊路，其後雖經拓寬（當時拓寬並未經上
    訴人同意），然仍依照原先之舊路予以拓寬，此有37、40、
    63、65、66、105年之航照圖可證，亦足徵當時是依土地現
    況予以登記地目。
　⒉又系爭土地、系爭916地號土地、同段864地號土地（重測前
    為南投縣○○鎮○○○段00○000地號土地，下稱864地號土地）為
    台灣糖業股份有限公司（下稱台糖公司）所有重測前南投縣
    ○○鎮○○○段00○00地號土地（下稱重測前93之32地號土地）於
    52年分割而出，而當時分割顯然係依其間之既存道路即系爭
    舊路為界線，且當時確實是先有既存道路其後才進行分割，
    始有地籍圖之呈現，詎系爭土地與系爭916地號土地之界址
    ，迭經南投縣埔里地政事務所（下稱埔里地政）測量，界址
    卻偏移至如起訴狀附圖所示C-D點之連接線（見原審卷一第3
    1頁），與原本以道路為界址之經界線相差甚遠，且連帶導
    致系爭916地號土地南側之經界線亦一併偏移，顯見埔里地
    政重測之經界線與事實顯有不符，且若依重測後之經界線，
    則上訴人更因此需經過864地號土地始能與外通行，影響上
    訴人權益甚鉅。
　⒊復依經濟部中央地質調查所施政計畫報告活動斷層調查報告
    車籠埔斷層調查，足徵埔里地區之土地在921大地震後確實
    有位移之情形，且連埔里地政所測量出目前之系爭916地號
    土地地籍圖形狀與上訴人認定之道路形狀極其相似，更足以
    證明產生套疊錯誤之可能性極大；又依內政部國土測繪中心
    （下稱國土測繪中心）鑑測日期108年5月30日鑑定圖（下稱
    附圖）所示，同段924地號土地均越過所鄰道路而位移至道
    路旁之溪底，現況道路亦非坐落於系爭916地號土地，亦顯
    見該處土地確實有位移之情形，而國土測繪中心僅就現況及
    上訴人之指界進行測量鑑定，顯然未考量土地有位移之情形
    、系爭916地號土地使用地類別為交通用地與早期航照圖已
    有舊有道路等情事，而無法正確認定經界線所在，況國土測
    繪中心所稱土地重測前，也僅止於98年之重測結果，然已歷
    經921大地震，土地位移是可預見，是國土測繪中心之鑑定
    仍無法呈現出原始之土地坐落位置，鑑定結果仍無法作為本
    件經界線認定之依據；又依國土測繪中心108年8月26日測籍
    字第1081302546號函，其依據重測前地籍圖係為埔里地政所
    保管之「日治時期南投縣埔里鎮牛相觸段地籍圖」（下稱系
    爭日治時期舊地籍圖），惟若依日治時期舊地籍圖，根本就
    無系爭916地號土地，是該函文函覆內容是否可採應有疑義
    。
  ⒋再依埔里地政所提供日治時期能高郡埔里街牛相觸圖可知， 
    早在56年土地分割以前，即有道林93之192地號土地存在，
    顯見該道路在日治時期即早已存在，而於56年即已既存之道
    路豈有可能會另外指示以山溝為界，況山溝會隨著水流而改
    變，道路則有人維護要改變之機會較低，是本件顯然屬於明
    顯套疊錯誤所致，是以，系爭土地與系爭916地號土地經界
    線不應落在山溝，甚至是陡峭山壁上，而應參酌土地舊地籍
    圖、現地現有地形地物、兩造取得所有權之事實、占有歷程
    及現狀等一切情狀，綜合加以確定本件之界址，爰提起本件
    訴訟等語。⒌
　⒌並聲明：請求確認上訴人所有之系爭土地與被上訴人共有系
    爭916地號土地之界址為如附圖所示U-N點之紅色連接虛線（
    下稱系爭紅色虛線）。
  ㈡上訴人於本院補充陳述：
　⒈按相鄰兩土地間，其具體界址何在，我國民法未有明文，是
    如有圖地相符之地籍圖可稽，固以地籍圖為準，惟地籍圖如
    不精確，則應秉持公平之原則，依下列判斷經界之資料合理
    認定之，即⑴鄰接各土地之買賣契約或地圖（實測圖、分割
    圖、分筆圖）。⑵經界標識之狀況（經界石、經界木、木樁
    、基石、埋炭等）。⑶經界附近占有之沿革（房屋、廚房、
    廁所、自來水管、水溝之位置及系爭土地之利用狀況）。⑷
    登記簿面積與各土地實測面積之差異。
　⒉本案現有公眾通行之道路乃附圖所示之紅色長條部分 (即附
    圖所示UVNM之長條型，下稱UVNM之長條型)； 而依埔里地政
    認定之系爭916地號土地位置則係附圖所示之黑色長條部分(
    即附圖所示LKSR之長條型，下稱LKSR之長條型)。 而本案土
    地重測，乃至98年才實施重測，於98年以前並未有針對地籍
    圖測量。
　⒊依土地謄本所載，系爭916地號土地，於56年登記時，地目即
    登載為「道」，此後並未再變更，顯見於56年當時即已存系
    爭舊路，甚至更早於日治時期即有林道存在。另依埔里鎮坪
    仔頂段108年4月23日之土地謄本所示，其土地標示部之使用
    地類別為交通用地。而區域計畫發布實施後，臺灣省辦理非
    都市土地使用編定公告，南投縣使用編定公告日期係為69年
    6月1日，足見系爭916地號土地編定為交通用地至現今亦有
    近50年之久，且當地之南村一巷道路歷來之地貌並未有重大
    之改變，此亦有系爭916地號土地歷年之航照圖可稽。足證
    ，本件於系爭土地分割前即有南村一巷道路存在，而系爭91
    6地號土地乃是當時以道路為界而分割出來，故於分割當時
    即登記為「道」，此亦與證人林秉璿所證述之就現有道路進
    行分割之情形相符，並非係埔里地政認定之LKSR之長條型，
    蓋現有道路 (即UVNM之長條型)， 最晚可能在56年即存在，
    最早可能在日治時期時即存在並已歷時百年，故依當時現地
    狀況，地目編定為「道」，後續在台灣省非都市土地使用編
    定時，亦編定為「交通用地」。則如依原審判決所稱，系爭
    916地號土地位置係在國土測繪中心鑑定圖之LKSR之長條型
    ，但原審判決並未說明「道地目」、「交通用地」如何與現
    場現況匹配，且依附圖之916地號現地並無道路且雜草叢生
    ，更無早期道路之遺址留存的現象，故目前地籍圖上所示之
    916地號部分，早期是絕對不可能編定成為道路。故依一般
    人之經驗認知，該「道地目」、「交通用地」之系爭916地
    號位置應係在附圖之UVNM之長條地帶始為正確，並合乎經驗
    法則。
　⒋系爭UVNM長條地帶與LKSR長條地帶相距有10幾公尺，故顯可
    能為埔里地政測量有錯套疊錯誤，而非如原審法院所稱係受
    拓寬之影響而來，蓋拓寬道路不可能使界址偏移10多公尺。
    又國土測繪中心於本件鑑定時之檢測，「並未實地清查或使
    用98年之前已存在之圖根點」，僅係紙上作業，且所憑之圖
    根點均為98年度南投縣埔里鎮坪仔頂段地籍圖重測時測設之
    圖根點。然本件所爭執者，即為98年重測始發生界址爭議，
    故98年重測時測設之圖根點是否正確已有爭執，故國土測繪
    中心僅是依98年重測時埔里地政所布設之圖根點，則測再多
    次也均僅能測量98年後之錯誤情形。而國土測繪中心於本件
    鑑定所稱本案重測前地籍圖係指系爭日治時期舊地籍圖，惟
    系爭日治時期舊地籍圖是否為真，容有疑義，蓋系爭916地
    號土地，最早於56年始進行分割登記，在分割前尚無單獨系
    爭916地號土地存在。然而，系爭日治時期舊地籍圖卻已出
    現「道林九三-一九二」之標示，故該地籍圖應無法作為本
    件鑑測時正確之依據。而系爭土地於56年分割當時係以土地
    現況進行分割，因此始有系爭916地號土地為道路用地，然
    而不論分割或買賣當時至98年以前系爭土地均未進行測量，
    但56年至98年間業已歷經88年的九二一大地震，實已有土地
    位移之情事，故以98年重測時測設之圖根點來認定系爭土地
    之原始界址，其基準已有疑義。
　⒌有關南投縣政府埔里地政110年1月20日埔地二字第110000013
    8號函之內容，其所述之內容與事實顯有相違，更不符經驗
    及論理法則，尚難採認其內容作為不利於上訴人之認定。
　⒍綜上，本件應依公平原則，參酌之土地舊地籍圖、現地現有
    地形地物（於本件即為道路）、兩造取得所有權之事實（即
    56年分割之事實及登記之地目）、兩造占有歷程及現狀等一
    切情狀，綜合加以確定本件之界址。本件顯然有明顯之套疊
    錯誤之情形，系爭經界線不應落在山溝、甚至是陡峭山壁上
    ，而應以現存道路為界。
二、被上訴人部分：
  ㈠被上訴人於原審抗辯略以：
  ⒈被上訴人許玉鳳、許黃秀季：
  ⑴系爭土地、系爭916地號土地與864地號土地為訴外人即上訴
    人祖公許清和先向台糖公司承租，而後於55年向台糖買入，
    此時系爭舊路即已存在；又系爭舊路面積約2分多，路寬約1
    米多，37、40年台糖時期至今，山上住戶都一直走系爭舊路
    ，且只此1條路，有37、40、63、65、66年至今之105年航照
    圖為證，而於56年時系爭舊路地目變更為道，許清和即以系
    爭舊路為界線，將系爭土地分給長子即訴外人許添盛、864
    地號土地分給次子即被上訴人許添順；嗣後被上訴人許添順
    將864地號土地出賣與訴外人馬榮吉，馬榮吉再將864地號土
    地賣給訴外人嚴偉誠，惟2次買賣均未會同被上訴人鑑界，
    且期間未經被上訴人同意，將系爭舊路按系爭舊路路型朝系
    爭土地方向拓寬，拓寬後道路面積變成約1甲多。
  ⑵又921地震後重測時始發現系爭舊路可能是因當時地政套疊錯
    誤，造成地籍圖面與實地不符，亦即有舊路與新路2條，然
    因舊路本即存在並未變動，且先有路後有圖；復於98年依照
    新路測量，惟造成土地均偏移至南面溪溝，當時亦在地政處
    協調過惟無法定案，而南投縣○○鎮○○○段000○000地號土地地
    籍圖面於101年已經埔里地政確定，是系爭土地地籍圖面與
    實地不符，應是埔里地政套疊錯誤；再國土測繪中心未實地
    測量系爭土地，僅有圖面作業，鑑定結果已經側偏到坪仔頂
    段646地號土地旁之溪溝，是系爭土地與系爭916地號土地之
    界址認定同原告所述，並同意原告之請求等語。
  ⒉被上訴人許添順、許玉來、許玉珍、顧玉山、顧玉雪、顧玉
    輝、顧玉美、顧翠玉、羅許寶釵、張顯榮、張瑜芳、張麗娜
    、張麗觀、張麗文則經原審法院合法通知均未於言詞辯論期
    日到場，亦未提出書狀為何聲明或陳述。
  ㈡被上訴人於本院補充抗辯：
  ⒈被上訴人許玉鳳、許黃秀季：於107年12月公告時，系爭土地
    、系爭916地號土地、864地號土地，3筆土地均為糾紛未決
    ，惟斯時卻僅公告系爭916地號土地。然系爭916地號土地係
    依原有之系爭舊路拓寬，並未拓寬在系爭土地的峭壁，此係
    有利的佐證。又地籍圖皆為埔里地政保管，而埔里地政套疊
    錯誤造成系爭土地之地籍圖面與實地現況不符，倘若以埔里
    地政所認定系爭916地號土地是附圖所示之LKSR，則上訴人
    於108年1月25日申請測量系爭土地，上訴人所有之土地面積
    並不足數，亦測量到系爭土地南面的溪溝等語。
  ⒉被上訴人馬加生：對上一代的事不清楚，我可以考慮將共有
    部分賣給公同共有人，以利土地利用等語。
　⒊被上訴人許添順、許玉來、許玉珍、顧玉山、顧玉輝、顧玉
    美、顧翠玉、羅許寶釵、張顯榮、張瑜芳、張麗娜、張麗觀
    、張麗文則經本院合法通知，未於言詞辯論期日到場表示意
    見，亦未提出書狀作何聲明或陳述。
三、原審斟酌兩造之攻擊、防禦方法後，認依國土測繪中心之鑑
    定結果，足認重測前與重測後之地籍圖經界線，均屬相符，
    並無重測前與重測後地籍線不同或位移之情形。又現況之道
    路與系爭舊路之關係、其相對位置為何，當時施作之原因、
    位置、情況為何，均已無從查知，是上訴人自難以現況道路
    為依據而主張為界址之所在，佐以如依上訴人主張之系爭紅
    色虛線為界址，其形狀將與上開地籍原圖不符，是上訴人主
    張系爭土地與916地號土地之經界線為系爭紅色虛線，即不
    足採。故系爭土地與系爭916地號土地之經界線，即為附圖
    所示K-P點之黑色實線（下稱系爭黑色實線）。上訴人對於
    原審判決不服，提起上訴，並聲明：原判決廢棄；請求確認
    上訴人所有之系爭土地與被上訴人共有系爭916地號土地之
    界址為系爭紅色虛線；第一、二審訴訟費用由被上訴人負擔
    。被上訴人許玉鳳、許黃秀季則聲明：同意上訴人之主張。
四、本院之判斷：
  ㈠按所謂定不動產界線之訴訟，指相鄰地所有人間，關於所有
    權並無爭執，僅其經界不明具有爭執，而求定其界線所在之
    訴訟而言，性質上屬形成之訴，原告提起此訴訟時，祇須聲
    明請求定其界線之所在即可，無須主張特定之界線，法院亦
    得依調查之結果，定該不動產之經界，不受原告所為聲明之
    拘束（最高法院90年度台上字第868號、107年度台上字第16
    88號判決意旨參照）。
  ㈡查上訴人為系爭土地之所有人，被上訴人及上訴人為系爭916
    地號土地之共有人，系爭土地與系爭916地號土地相毗鄰，
    業據上訴人提出系爭土地與系爭916地號土地重測前後之土
    地登記第三類謄本、地籍圖謄本為證（見原審卷第211-221
    頁），且為被上訴人所不爭執，堪認為真實。從而，足認兩
    造就系爭土地之所有權並無爭執，僅對經界具有爭執，致經
    界在客觀上有不明之情，上訴人自得訴請確定系爭土地與系
    爭916地號土地間之界址，先予敘明。
  ㈢次按所謂因定不動產界線之訴訟，係指不動產之經界不明，
    或就經界有爭執，而求定其界線所在之訴訟而言，性質上屬
    於形成之訴。原告提起此訴訟時，只須聲明請求定其界線之
    所在即可，無須主張特定之界線。縱當事人有主張一定之界
    線而不能證明，法院仍不能以此駁回其訴。又相鄰兩土地間
    ，其具體界址何在，倘若地籍圖不精確時，則應秉持公平之
    原則，即應依鄰接各土地之買賣契約或地圖、經界標識之狀
    況、經界附近占有之沿革及土地之利用狀況等為據；反之，
    如地籍圖並無不明確之情形，自不得排斥既有之地籍圖、界
    樁而不用。
  ㈣經查：
  ⒈本件經原審履勘現場並囑託國土測繪中心就兩造所有系爭土
    地與916地號土地予以測量，經國土測繪中心派員使用精密
    電子測距經緯儀，在系爭土地附近檢測98年度南投縣埔里鎮
    坪仔頂段地籍圖重測時測設之圖根點，經檢核無誤後，施測
    導線測量並布設圖根導線點，經檢核閉合後，以各圖根點及
    圖根導線點為基點，分別施測系爭土地及附近各界址點，並
    計算其坐標值輸入電腦，以自動繪圖儀展繪於鑑測原圖上（
    重測後地籍圖比例尺1/500及重測前地籍圖比例尺1/1200，
    為整體考量繪製比例尺1/3600鑑測原圖），再依據埔里地政
    保管之重測前後地籍圖、重測前圖解地籍圖數值化成果、地
    籍調查表等資料，展繪本案有關土地地籍圖經界線，與前項
    成果核對檢核後測定於鑑測原圖上，作成比例尺1/3600鑑定
    圖，依上開鑑定書之鑑定結果說明：
  ⑴圖示⊙小圓圈係圖根點及圖根導線點。
  ⑵圖示─黑色實線係重測後埔里鎮坪仔頂段地籍圖經界線。
  ⑶圖示‧‧‧黑色連接點線係以重測前牛相觸段地籍圖（比例尺1/
    1200）測定系爭土地間界址，並讀取其坐標後，展點連線於
    重測後比例尺1/3600鑑測原圖上之位置，其中圖示點號K、L
    分別為G‧‧H、I‧‧J連接點線延長後與重測後地籍圖經界線之
    交點。經鑑測結果，埔里鎮坪仔頂段917、916地號土地重測
    前後地籍圖經界線位置相符。
  ⑷圖示---紅色連接虛線係原告（即上訴人）指界現況位置，其
    中點號V至點號M連接線係道路北側位置，點號U至點號N連接
    線係道路北側向南平移2米之位置；圖示點號N、M、U、V分
    別為紅色連接虛線與重測後地籍圖經界線之交點。
　　此有國土測繪中心108年7月17日測籍字第1081302175號函暨
    所附鑑定書（詳如附件之鑑定書，含鑑定圖即附圖，見原審
    卷一第271-275頁）在卷可佐。
  ⒉本院審酌依國土測繪中心之鑑定結果，足認重測前與重測後
    之地籍圖經界線，均屬相符，並無重測前與重測後地籍線不
    同或位移之情形。而上開國土測繪中心採用方式所為之鑑測
    ，不僅符合科技、現代之需求，考量基準亦更為縝密，已能
    有效排除過往地政機關於辦理地籍測量時所生之錯誤，未見
    有何不周延之處，足徵國測中心所為之鑑測結果，系爭土地
    與916地號土地之經界線，即為附圖所示K-P點之黑色實線即
    系爭黑色實線，應屬正確、客觀，當可供審酌作系爭土地間
    界址之判斷參考依據。
  ⒊再衡以系爭916地號土地重測前登記面積為2,567平方公尺，
    系爭土地重測前登記面積為34,820平方公尺，864地號土地
    重測前登記面積為34,820平方公尺，而系爭916地號土地與
    系爭土地之界址，倘為系爭黑色實線，則系爭土地之面積為
    34,791.09平方公尺，較登記面積減少28.91平方公尺，系爭
    916地號土地之實際面積為2,534.73平方公尺，較登記面積
    減少32.27平方公尺，系爭864地號土地之實際面積為55,275
    .67平方公尺，較登記面積減少203.33平方公尺；倘為系爭
    紅色虛線，則系爭土地之面積為45,721.71平方公尺，較登
    記面積增加10,901.71平方公尺，系爭916地號土地之實際面
    積為1,165.89平方公尺，較登記面積減少1,401.11平方公尺
    ，系爭864地號土地之實際面積為45,381.07平方公尺，較登
    記面積減少10,097.93平方公尺，有上開鑑定書附圖所示面
    積分析表可參。足徵以系爭黑色實線，作為系爭土地間之界
    址，系爭土地之實際面積，與土地登記謄本所載之系爭土地
    面積，誤差比例較小，至以系爭紅色虛線，作為系爭土地間
    之界址，則與之相距甚大，且生一方增加而他方減少過鉅之
    不公平情況，是系爭黑色實線應屬較公平合理之界址。
  ⒋至上訴人固主張：系爭916地號土地編定為交通用地已有50年
    之久，系爭916地號土地乃是當時以道路南村一巷為界而分
    割出來，故於分割當時即登記為「道」，後南村一巷雖有拓
    寬，但與國土測中心所測位置相距仍有10幾公尺，且系爭91
    6地號所處位置指向山溝或峭壁，故顯可能為埔里地政測量
    有錯套疊錯誤，而非如原審法院所稱係受拓寬之影響而來，
    蓋拓寬道路不可能使界址偏移10多公尺等語。然查系爭916
    地號係於52年即自台糖公司所有重測前93之32地號土地分割
    出來，分割後地目與重測前93之32地號土地同為「林」，嗣
    於55年9月連同重測前93之191、93之196地號土地出賣予許
    清和，再於56年10月申請更地目為「道」之事實，有埔里地
    政人工作業登記簿謄本可參（見本院卷一第247、249頁），
    應堪認定。可見，52年分割完成後至56年，系爭916地號地
    目始由「林」變更為「道」，是許清和買受系爭916地號等
    土地後，始申請將系爭916地號變更為「道」地目，即難認
    系爭916地號土地本以南村一巷為界址。而系爭916地號界址
    縱指向山溝或峭壁，亦符合分割以天然界線為界址之習慣，
    亦有埔里地政110年1月20日埔地二字第1100000138號函覆內
    容可佐（見本院卷二第97-98頁）。是上訴人主張系爭916地
    號當時以道路即南村一巷為界而為分割，故於分割當時即登
    記為「道」等語，洵屬無據。再者，國土測繪中心是依據埔
    里地政保管之重測前後地籍圖、重測前圖解地籍圖數值化成
    果、地籍調查表等資料，展繪本案有關土地地籍圖經界線，
    與前項成果核對檢核後測定於鑑測原圖上，作成比例尺1/36
    00鑑定圖，並非單一以重測前之系爭日治時期舊地籍圖為基
    礎而為鑑定，亦有附圖之鑑定書及國土測繪中心函文1紙可
    參（見原審卷一第349頁）；而光復後至65年重測前，政府
    仍沿用日治時期測量成果，故52年為分割登記及56年為變更
    地目登記時，係以實地測繪之測量原圖整飾，此從系爭日治
    時期舊地籍圖上可見52年系爭土地分割後「九三-一九二」
    地號之標示，以及56年將地目「林」以雙橫線刪去，並變更
    為「道」之增刪痕跡，即得窺見，亦有系爭日治時期舊地籍
    圖可參（見本院卷一第449頁），是上訴人以系爭日治時期
    舊地籍圖出現「道林九三-一九二」之標示，質疑系爭日治
    時期舊地籍圖之真正，而認為無法作為本件鑑測依據，當無
    可採。
  ⒌再本件測量係經國土測繪中心於108年5月30日至現場勘驗測
    量，此有勘驗筆錄在卷可佐（見原審卷一第235-239頁），
    被上訴人抗辯本件未實地測量，僅有圖面作業，容有誤會。
    又依附圖所示，系爭916地號土地無論依國土測繪中心重測
    後標示位置或依上訴人指界位置，均連接至坪仔頂段646地
    號土地，被上訴人徒以鑑定結果已經側偏到坪仔頂段646地
    號土地旁之溪溝，而認本件套疊錯誤，亦無可採。又依國土
    測繪中心上開鑑定結果，以系爭黑色實線為系爭土地及系爭
    916地號土地之界線，系爭土地之面積固較登記面積減少28.
    91平方公尺，惟本院認為上開面積減少尚在測量合理誤差範
    圍內，且較上訴人主張以系爭紅色虛線為界址，更為公平，
    亦已說明如前，是被上訴人抗辯上訴人所有之土地面積將因
    此而並不足數等語，亦無足採。
五、綜上所述，系爭土地與系爭916地號土地間之界址，應為系
    爭黑色實線，經核並無違誤，上訴論旨仍執陳詞指摘原判決
    不當，聲明廢棄改判，為無理由，應駁回其上訴。
六、本件事證已臻明確，兩造其餘攻擊防禦方法及證據，核與判
    決之結果不生影響，爰不一一論列，附此敘明。
七、據上論結，本件上訴為無理由，依民事訴訟法第436之1第3
    項、第449條第1項、第78條、第85條第1項本文，判決如主
    文。
中　　華　　民　　國　 111　　年　　5　　月　　11　　日
                  民事第一庭  審判長法  官   張毓珊     
                    
                                     法  官   葛耀陽

                                     法  官   蔡志明   
以上正本係照原本作成。
本判決不得上訴。
中　　華　　民　　國　 111　　年　　5　　月　　11　　日
                       　　　　      書記官　 張雅筑